臺灣板橋地方法院交通事件裁定　　　 96年度交聲字第627號
原處分機關　交通部公路總局臺北區監理所蘆洲監理站
異　議　人
即受處分人　甲○○
上列異議人因違反道路交通管理處罰條例案件，對於交通部公路
總局臺北區監理所蘆洲監理站於96年3 月14日所為之處分（處分
案號：北監蘆字第裁46-A00000000號)， 聲明異議，本院裁定如
下：
        主  文
原處分撤銷。
甲○○汽車駕駛人，行車速度，超過規定之最高時速，處罰鍰新
台幣壹仟肆佰元，並記違規點數壹點。
        理  由
一、原處分機關係以異議人即受處分人甲○○，於民國95年4 月
    20日10時21分許，駕駛車牌J9H-718 號重型機車，於行經速
    限40公里之台北市市○○道○段時，其行車速度，經測速為
    62公里，超速22公里滿20公里以上，因依道路交通管理處罰
    條例第40條規定，裁處罰鍰新台幣（下同）2200元。
二、受處分人異議意旨略以：異議人因搬離台北縣蘆州市○○街
    32巷22弄4 號3 樓，而未收到違規舉發單，並非拒收等語。
三、經查：
(一)按處理違反道路交通管理事件，有關文書送達之程序，依行
    政程序法之規定，違反道路交通管理事件統一裁罰基準及處
    理細則第五條定有明文。又送達，於應受送達人之住居所、
    事務所或營業所為之；於應送達處所不獲會晤應受送達人時
    ，得將文書付與有辨別事理能力之同居人、受僱人或應送達
    處所之接收郵件人員；應受送達人或其同居人、受僱人、接
    收郵件人員無正當理由拒絕收領文書時，得將文書留置於應
    送達處所，以為送達；送達，不能依前二條規定為之者，得
    將文書寄存送達地之地方自治或警察機關，並作送達通知書
    兩份，一份黏貼於應受送達人住居所、事務所、營業所或其
    就業處所門首，另一份交由鄰居轉交或置於該送達處所信箱
    或其他適當位置，以為送達。前項情形，由郵政機關為送達
    者，得將文書寄存於送達地之郵政機關，行政程序法第72條
    第1 項前段、第73條第1 項、第3 項、第74條第1 項、第2
    項分別有所規定。經查：原舉發機關即臺北市政府警察局將
    本件舉發違反道路交通管理事件通知單（下簡稱舉發單）交
    寄蘆洲郵局，於95年6 月12日掛號送達於異議人即受處分人
    甲○○原於臺北縣蘆洲市○○街32巷22弄4 號3 樓之住處，
    因未獲會晤本人，亦無受領文書之同居人、受僱人或應受送
    達處所接收郵件人員，郵政機關即將該裁決書寄存於送達地
    之郵政機關即蘆洲中原路郵局招領，並依規定製作「寄存送
    達通知書」二份，一份黏貼於應受送達人即異議人上址門首
    ，另一份置於該址信箱或適當處所以為送達等情，固有臺北
    市政府警察局交通警察大隊96年4 月10日北市警交大執字第
    09631590000 號函檢附之本件通知單存根聯、寄存送達郵件
    掛號執據、送達證書影本及採證照片檔影本各1 張在卷可參
    （本院卷第9 頁至第12頁）。惟異議人於95年6 月12日即已
    遷離上址至臺北縣蘆洲市○○路72巷13號7 樓，並於同日辦
    竣戶籍登記等情，有本院自內政部戶役政統所查得而列印之
    異議人個人基本資料查詢結果及遷徙紀錄資料查詢結果各1
    紙附卷足稽（本院卷第15頁、第16頁），是本件舉發單顯未
    依法送達至異議人之住居所至明，上開寄存送達程序於法有
    違，難認已生合法送達之效力（最高法院88年度台抗字第53
    9 號判決、90年度台抗字第33號判決、88年度台上字第6518
    號判決參酌）。
(二)次按，依道路交通管理處罰條例第9 條第1 項前段規定：「
    本條例所定罰鍰之處罰，受處罰人接獲違反道路交通管理事
    件通知單後，於15日內得不經裁決，逕依第92條第3 項之罰
    鍰基準規定，向指定之處所繳納結案」；再依同條例第92條
    第3 項所定之違反道路交通管理事件統一裁罰基準表規定，
    機器腳踏車違反道路交通管理處罰條例第40條規定，其行車
    速度超過最高時速20公里以上未滿40公里者，其裁罰基準如
    下：「期限內繳納或到案聽候裁決者：1400元，逾越應到案
    期限30日內，繳納罰鍰或到案聽候裁決者：1600元，逾越應
    到案期限30日以上60日以內，繳納罰鍰或到案聽候裁決者：
    1800元，逾越應到案期限60日以上，繳納罰鍰或到案聽候裁
    決者：2000元」。是交通違規之受處分人應受裁罰之金額，
    顯以在何期限繳納或到案聽候裁決為準，換言之，如舉發單
    未合法送達受處分人，受處分人即無從遵期繳納或到案聽候
    裁決，處分機關殊無從依上開裁罰標準據以裁處。茲查本件
    舉發單並未合法送達異議人，已如前述，然原處分機關竟認
    異議人係逾越應到案期限以內繳納罰鍰或到案聽候裁決者，
    而逕依違反道路交通管理事件統一裁罰基準表規定裁處異議
    人罰鍰2200元，並記違規點數1 點，顯與上開規定有違，於
    法未合，異議人之異議尚有理由，本院自應依道路交通案件
    處理辦法第20條規定，撤銷原自處分並自為裁定。
(三)按，汽車駕駛人，行車速度，超過規定之最高時速，或低於
    規定之最低時速，除有第43條第1 項第2 款情形外，處新臺
    幣1200元以上2400元以下罰鍰，並記違規點數1 點，道路交
    通管理處罰條例第40條、第63條第1 項第1 款定有明文。再
    機器腳踏車行車速度超過最高時速20公里以上未滿40公里者
    ，其於期限內繳納或到案聽候裁決者，裁罰1400元，亦為「
    違反道路交通管理事件統一裁罰基準表」所明文。查本件異
    議人於95年4 月20日10時21分許，駕駛車牌J9H-71 8號重型
    機車，於行經速限40公里之台北市市○○道○段時，其行車
    速度，經測速為62公里，超速22公里滿20公里以上之事實，
    有本件舉發單及採證相片在卷足證（本院卷第11頁、第12頁
    ），復為異議人所不爭，是異議人有上揭違規情事，當可是
    認。從而爰依上揭規定裁處異議人罰鍰1400元，並記違規點
    數1 點。
三、據上論結，應依道路交通案件處理辦法第20條，裁定如主文
    。
中　　華　　民　　國　　96　　年　　5 　　月　　18　　日
                            交通法庭法　官  許仕楓
右正本證明與原本無異
如不服本裁定應於送達後五日內向本院提出抗告狀
                                    書記官  林進煌
中　　華　　民　　國　　96　　年　　5 　　月　　18　　日
